【裁判字號】    89,上易,4095
【裁判日期】    900831
【裁判案由】    違反著作權法
【裁判全文】
臺灣高等法院刑事判決                          八十九年度上易字第四０九五號
    上  訴  人
    即  被  告  戊○○
    選任辯護人  涂惠民
    上  訴  人
    即  被  告  甲○○
右上訴人因違反著作權法案件，不服臺灣板橋地方法院八十八年度易字第四四０五號
，中華民國八十九年七月二十四日第一審判決（起訴案號：臺灣板橋地方法院檢察署
八十八年度偵字第一０四五五號、第二二三一二號），提起上訴，本院判決如左：
    主  文
原判決撤銷。
戊○○共同連續擅自重製他人之著作，處有期徒刑捌月，緩刑年。
甲○○共同連續擅自重製他人之著作，處有期徒刑柒月，緩刑貳年。
    事  實
一、戊○○係位於臺北縣三重市○○路○段六０九巷一六號三樓之一一號名捷科技有
    限公司（下簡稱名捷公司）負責人，以銷售電腦及零件設備為業。其明知電腦軟
    體程式著作之重製，需經著作權人授權或同意始得為之，且明知美商微軟公司為
    國際著名電腦軟體公司，享有附表一所列電腦程式之著作權（起訴書略載為享有
    「ＭＳ--ＤＯＳ」、「ＷＩＮＤＯＷ－９８」、「ＭＳ  ＯＦＦＩＣＥ」等電腦
    程式之著作權）。竟與知悉上情之某不知名公司成年員工，基於概括犯意聯絡，
    於民國（下同）八十七年間，在臺北縣三重市○○路○段六０九巷一六號三樓之
    一一號名捷公司營業處所，使該員工共同連續擅自重製附表二所示之電腦程式著
    作於名捷公司之四部電腦硬碟內以供公司使用（各電腦儲存重製電腦程式如附表
    二所示）。而戊○○承前擅自重製他人著作之概括犯意，另與名捷公司員工甲○○基於共同概括犯意聯絡，由甲○○先後於八十七年九月二十七日、十月二十日
    ，在名捷公司位於台北縣三重市湯城３Ｃ電子資訊廣場Ｐ３３室之營業處所，依
    序應美商微軟公司派出之化名丙○○、己○○（因微軟公司不願供出該二人之真
    實姓名，致該二人真實姓名不詳）之要求，以購買組裝電腦硬體設備隨機附贈方
    式，未受報酬，共同連續在電腦硬碟機內擅自重製上開著作權人之如附表三所示
    電腦程式著作後，再將複製有上開電腦程式之電腦硬體設備各乙套交付予丙○○
    、己○○。嗣經美商微軟公司報請檢察官核發搜索票，由警於八十八年三月三十
    一日十八時二十五分許，前往臺北縣三重市○○路○段六０九巷一六號三樓之一
    一號名捷公司執行搜索，查獲該公司所使用之四部電腦硬碟中有如附表二所示之
    擅自重製電腦程式著作，乃查出前情。
二、案經著作權人美商微軟公司訴由台灣板橋地方法院檢察署檢察官偵查起訴。
    理  由
一、上訴人即被告戊○○、甲○○於原審固分別坦認於名捷公司使用之電腦及販售予
    丙○○、己○○之電腦中查獲有如附表二、三所示之重製美商微軟公司電腦程式
    著作等情，然渠等均矢口否認有侵害美商微軟公司著作權之犯行，被告戊○○辯
    稱：公司販售之電腦內有微軟軟體，是工讀生甲○○受微軟公司調查員丙○○、
    己○○之要求，為其等複製軟體程式，伊並不知情，且微軟公司利用不法陷害方
    式取得證據，不應受保護，又在名捷公司內查獲之電腦所用視窗九五、ＷＯＲＤ
    －９７、ＯＦＦＩＣＥ－９７等程式應係利用公司合法買入之著作物而加以重製
    ，但該等著作物事後又再賣出，伊因為工作繁忙，未注意公司員工未按正式方法
    操作，而因公司員工流動快速，伊亦不知係何人重製云云。被告甲○○辯稱：該
    二次是微軟公司派出之調查員丙○○、己○○一再懇求，其乃二次為丙○○、己○○二人無償灌製軟體程式，詎微軟公司竟利用此陷害方式蒐證，不應受法律保
    護。被告二人於本院則辯稱，該電腦程式非被告二人所灌製云云。
二、惟查：
（一）右開犯罪事實業經告訴代理人丁○○律師、乙○○律師於偵訊、原審及本院審
      理時指證甚詳，而微軟公司為附表一所列電腦程式著作之著作權人，並有該電
      腦程式使用手冊、美國著作權登記證明書、宣誓書等件（均影本）在卷足資佐
      證，依三十五年中美友好通商條約、八十二年北美事務協調委員會與美國在台
      協會簽訂之著作權保護協定、及著作權法第四條第二款規定，上開著作在我國
      應受著作權之保護。
（二）又被告戊○○之雇員即被告甲○○係受丙○○、己○○要求，先後於八十七年
      九月二十七日、十月二十日，在名捷公司位於台北縣三重市湯城３Ｃ電子資訊
      廣場Ｐ３３室營業處所，以隨組裝電腦硬體設備贈送方式，未受報酬，連續在
      電腦硬碟機內重製上開著作權人之如附表三所示電腦程式著作各乙份後，再將
      複製有上開電腦程式之電腦硬體設備交付予丙○○、己○○等情，亦經被告甲○○自白甚詳（見偵查卷第一一一頁反面、第一一七頁反面、原審卷第十八、
      五十、六九、七四、九二頁），丙○○、己○○所買得之電腦設備中亦有上開
      電腦程式著作無誤，有該二部電腦內載軟體種類照片各七張、購買組合電腦訂
      購單及發票影本各二份、硬式磁碟機內電腦程式目錄列印表影本各乙份足憑。
      丙○○、己○○為告訴人微軟公司委託之京華商信事業有限公司之市場訪查員
      （見審理卷附告訴人八十九年六月十六日陳報狀及本院九十年五月九日訊問筆
      錄），雖經本院依被告辯護人之請求調取該二人之口卡，仍無法查明該二人之
      姓名。另證人馬小華即京華商信事業有限公司負責人於本院調查時供稱，確有
      受微軟公司之委託於八十七年九月、十月間到三重湯城三Ｃ電子資訊廣場做調
      查，該二位工讀生之真正姓名，並非丙○○、己○○，不能透露他們真實姓名
      （見本院九十年五月九日訊問筆錄）。然被告甲○○明知附表三所列之電腦程
      式著作之著作權人為美商微軟公司，未獲得美商微軟公司之授權使用，即應客
      戶要求以隨機附贈方式私下複製該等電腦程式著作附於電腦硬碟機中，不論該
      二位訪查員之真實姓名為何，以及被告基於何種動機或目的，均不影響被告所
      實施者屬擅自重製他人著作之行為。
（三）另本件警方於八十八年三月三十一日十八時二十五分許，據報持檢察官核發之
      搜索票前往臺北縣三重市○○路○段六０九巷一六號三樓之一一號名捷公司執
      行搜索，查獲該公司所使用之四部電腦硬碟中有如附表二所示之重製電腦程式
      著作，有台北縣警察局三重分局搜索扣押筆錄、電腦軟體記錄表四紙、現場照
      片十六張可按。被告戊○○於警訊中並供稱：「（查扣之主機四台，經現場測
      試後發現該電腦軟體疑似盜版，是何人盜拷？）我本人雖是公司負責人，但電
      腦程式方面我並不熟悉，大都委請工讀生處理，至於電腦軟體程式經測試後係
      為盜版，我想係公司員工所為。（盜拷該電腦軟體程式作何用途？）因為可利
      用作為網頁、直接透過國際網路、設立網址、可供全球人士透過上網知道本公
      司產品，以供客戶訂購。（據告訴代理人丁○○指稱：該查扣之證物係美商微
      軟公司享有著作權保護，任何人未經同意或授權，不得擅自重製販售，你是否
      知道？）我知道。」等語（見偵查卷第四頁背面、第五頁正面警訊筆錄）。其
      於偵訊中供稱：「（這四部電腦是否為你公司所有？）是，我們ＯＦＦＩＣＥ
      並沒有版權，是我們公司在使用，那是公司員工裝的，我對員工並沒有管制，
      因為人員流動率很高。」等語（見偵查卷第一０七頁背面偵訊筆錄）。被告戊○○身為名捷公司負責人，從事電腦及零件設備之銷售，名捷公司所使用及營
      業處所販售之電腦查有重製之美商微軟公司電腦程式著作，被告戊○○於警偵
      訊時亦供承公司電腦內程式著作係公司員工非法重製，其復無法提出授權使用
      上開電腦程式著作之證明，其事後辯稱查獲電腦內之微軟程式著作為合法重製
      ，殊屬無據。又被告戊○○既身為名捷公司負責人，綜理公司業務，竟未加管
      制，容任公司另一不知名員工及營業處所雇員即被告甲○○分別擅自重製微軟
      公司電腦程式以供公司營業及客戶使用，其對侵害微軟公司電腦程式著作權之
      犯罪結果發生，當不違背本意，有犯罪未必故意甚明。至於台北市電腦商業同
      業公會九十年七月二十日電智字第一一四號函固稱，電腦軟體程式之灌製，
      其修改日期得以人為方式進行變更故其修改日期非必為灌製日期。各資料夾中
      所分屬之各項目資料得隨時修改不同資料，雖電腦螢幕照片中所載各種電腦輪
      程式均為ＫＥＶＩＮＬＩＮ所灌製，但亦有可能係買受電腦者以ＫＥＶＩＮＬ
      ＩＮ名義另行製予硬碟中。但被告二人於查扣當日在警訊時亦供承，係該公司
      其他不知名員工所重製，台北市電腦商業同業公會之說明，亦不能資為有利被
      告二人之認定。
（四）綜上所述，被告戊○○、甲○○所辯各節，委無可採，被告二人聲請本院再傳
      訊證人丙○○、己○○到庭查證其等購買電腦及被告甲○○重製本件美商微軟
      公司電腦程式著作之經過，因丙○○、己○○二人之真實姓名、住居所資料均
      不明，且本案事證已明，亦無必要，被告二人如事實欄所示擅自重製美商微軟
      公司電腦程式著作犯行，均堪認定。
三、核被告戊○○、甲○○所為，均係犯著作權法第九十一條第一項之擅自重製他人
    著作罪。被告戊○○使不知名之名捷公司成年員工，共同擅自重製附表二所示之
    電腦程式於名捷公司之電腦硬碟內以供使用，其與該不知名公司成年員工有犯意
    聯絡、行為分擔實施，為共同正犯。又被告戊○○使被告甲○○先後於八十七年
    九月二十七日、十月二十日，應買受人丙○○、己○○要求，以購買組裝電腦硬
    體設備隨機附贈方式，在電腦硬碟機內擅自重製上開著作權人之如附表三所示電
    腦程式著作各乙份後，再將複製有上開電腦程式之電腦硬體設備各乙套交付予丙○○、己○○，其與被告甲○○亦有犯意聯絡及行為分擔實施，應依共同正犯論
    處。被告戊○○先後多次及被告甲○○先後兩度共同重製他人著作，犯罪時間緊
    接、所犯罪名相同，顯均係基於概括犯意為之，俱為連續犯，應各以一罪論，並
    皆依法加重其刑。又被告戊○○、甲○○係以購買組裝電腦硬體設備隨機無償附
    贈方式，重製告訴人美商微軟公司之電腦程式著作，其等所為不能以犯著作權法
    第九十一條第二項之罪論，公訴意旨認被告戊○○與被告甲○○共同基於意圖營
    利之犯意，由甲○○負責於名捷公司位於湯城３Ｃ電子資訊廣場Ｐ３３電腦之販
    售，擅自重製美商微軟公司電腦程式著作，附加於其所販售之電腦軟體硬碟中一
    併出售予客戶，未臻妥適，應予更正。
四、原審予以論罪科刑，固非無見，惟原判決既認該不知名之員工為共犯，卻又認係
    名捷公司不知名之成年員工擅自重製以供名捷公司使用（見原判決理由欄第五項
    ），前後理由矛盾，被告二人提起上訴，仍執陳詞，否認犯罪，固無可採，惟原
    判決既有可議，應予撤銷改判，審酌被告二人犯罪動機、目的、情節、重製電腦
    程式之數目、對美商微軟公司商業利益及國家經濟秩序所生損害，及犯罪後態度
    等一切情狀，判處戊○○有期徒刑捌月，甲○○有期徒刑柒月。又被告戊○○、
    甲○○前未曾受有期徒刑以上刑之宣告，有台灣高等法院檢察署刑案紀錄簡覆表
    可按，其等一時失慮，分別擅自重製美商微軟公司電腦程式著作供公司使用，及
    應微軟公司市場調查員要求而擅自重製該公司電腦程式，犯罪惡性尚非重大，而
    被告戊○○案發後已終止名捷公司之營業，其等經此起訴審判，應知警惕信無再
    犯之虞，認暫不執行其刑為當，對戊○○宣告緩刑三年；對甲○○宣告緩刑二年
    ，用啟自新。扣案如附表二所示電腦四部雖儲存有擅自重製之美商微軟公司電腦
    程式著作，然該電腦為名捷公司所有之物，非屬本件被告二人所有，又非違禁物
    ，不予宣告沒收，併此敘明。
據上論斷，應依刑事訴訟法第三百六十九條第一項前段、第三百六十四條、第二百九
十九條第一項前段，著作權法第九十一條第一項，刑法第十一條前段、第二十八條、
第五十六條、第七十四條第一款，判決如主文。
本案經檢察官李金定到庭執行職務。
中    華    民    國      九十    年       八       月      三十一      日
                             臺灣高等法院刑事第二十二庭
                                 審判長法  官  林  明  俊
                                       法  官  胡  方  新
                                       法  官  邱  同  印
右正本證明與原本無異。
不得上訴。
                                       書記官  蕭  進  忠
中    華    民    國      九十    年       八       月      三十一      日
附錄論罪科刑法條
著作權法第九十一條
  擅自重製他人之著作者，處六月以上三年以下有期徒刑，得併科新台幣二十萬元罰
金；其代為重製者亦同。
  意圖銷售或出租而擅自重製他人著作者，處六月以上五年以下有期徒刑，得併科三
十萬元以下罰金。
附表一
編號      電腦程式著作名稱
一        ＷＩＮＤＯＷ  ９５
二        ＷＩＮＤＯＷ  ９５   ４．００．９５０Ｂ
三        ＯＦＦＩＣＥ  ＥＸＣＥＬ  ９７
四        ＯＦＦＩＣＥ  ＷＯＲＤ    ９７
五        ＯＦＦＩＣＥ  ＰＯＷＥＲ  ＰＯＩＮＴ  ９７
六        ＭＩＣＲＯＳＯＦＴ  ＡＣＣＥＳＳ   ９７
七        ＵＳ  ＯＵＴＬＯＯＫ      ９７
八        ＶＩＳＵＡＬ  ＢＡＳＩＣ  ５．０
九        ＷＩＮＤＯＷ  ９８
十        ＭＩＣＲＯＳＯＦＴ  ＷＯＲＤ    ９７ＳＲ－１
十一      ＭＩＣＲＯＳＯＦＴ  ＥＸＣＥＬ  ９７ＳＲ－１
十二      ＭＩＣＲＯＳＯＦＴ  ＰＯＷＥＲ  ＰＯＩＮＴ  ９７ＳＲ－１
十三      ＭＩＣＲ０ＳＯＦＴ  ＡＣＣＥＳＳ   ９７ＳＲ－１
十四      ＭＩＣＲＯＳＯＦＴ  ＯＦＦＩＣＥ   快捷列   ９７
十五      ＭＩＣＲＯＳＯＦＴ  ＯＵＴＬＯＯＫ９７（８．０２．４４２１）
附表二
編號          附載重製電腦程式著作名稱
Ｄ１電腦      ＷＩＮＤＯＷ９５
              ＯＦＦＩＣＥ  ＥＸＣＥＬ  ９７
              ＯＦＦＩＣＥ  ＰＯＷＥＲ  ＰＯＩＮＴ  ９７
              ＭＩＣＲＯＳＯＦＴ  ＡＣＣＥＳＳ   ９７
              ＯＦＦＩＣＥ  ＷＯＲＤ  ９７
Ｄ２電腦      同右
Ｄ３電腦      ＵＳ  ＯＵＴＬＯＯＫ    ９７
              ＯＦＦＩＣＥ  ＥＸＣＥＬ  ９７
              ＯＦＦＩＣＥ  ＰＯＷＥＲ  ＰＯＩＮＴ  ９７
              ＭＩＣＲＯＳＯＦＴ  ＡＣＣＥＳＳ   ９７
              ＷＩＮＤＯＷ  ９５   ４．００．９５０Ｂ
              ＯＦＦＩＣＥ  ＷＯＲＤ  ９７
Ｄ４電腦      ＭＩＣＲＯＳＯＦＴ  ＡＣＣＥＳＳ  ９７
              ＭＩＣＲＯＳＯＦＴ  ＷＯＲＤ    ９７ＳＲ－１
              ＭＩＣＲＯＳＯＦＴ  ＥＸＣＥＬ  ９７ＳＲ－１
              ＭＩＣＲＯＳＯＦＴ  ＰＯＷＥＲ  ＰＯＩＮＴ  ９７ＳＲ－１
              ＶＩＳＵＡＬ  ＢＡＳＩＣ  ５．０
              ＷＩＮＤＯＷ  ９５   ４．００．９５０Ｂ
附表三
編號         重製電腦程式著作名稱
丙○○購入   ＷＩＮＤＯＷ  ９８
電腦
             ＭＩＣＲＯＳＯＦＴ  ＯＦＦＩＣＥ   快捷列   ９７
             ＭＩＣＲＯＳＯＦＴ  ＷＯＲＤ    ９７ＳＲ－１
             ＭＩＣＲＯＳＯＦＴ  ＥＸＣＥＬ  ９７ＳＲ－１
             ＭＩＣＲＯＳＯＦＴ  ＰＯＷＥＲ  ＰＯＩＮＴ  ９７ＳＲ－１
             ＭＩＣＲ０ＳＯＦＴ  ＡＣＣＥＳＳ   ９７ＳＲ－１
             ＭＩＣＲＯＳＯＦＴ  ＯＵＴＬＯＯＫ ９７（８．０２．４４２１）
己○○購入   ＷＩＮＤＯＷ    ９８
電腦
             ＭＩＣＲＯＳＯＦＴ  ＯＦＦＩＣＥ   快捷列   ９７
             ＭＩＣＲＯＳＯＦＴ  ＷＯＲＤ    ９７ＳＲ－１
             ＭＩＣＲＯＳＯＦＴ  ＥＸＣＥＬ  ９７ＳＲ－１
             ＭＩＣＲＯＳＯＦＴ  ＰＯＷＥＲ  ＰＯＩＮＴ  ９７ＳＲ－１
             ＭＩＣＲ０ＳＯＦＴ  ＡＣＣＥＳＳ  ９７
             ＭＩＣＲＯＳＯＦＴ  ＯＵＴＬＯＯＫ ９７（８．０２．４４２１）


司法院資訊處製作；財團法人民間司法改革基金會備份。
